臺灣基隆地方法院刑事判決　　　　　　　 94年度訴字第322號
公　訴　人　臺灣基隆地方法院檢察署檢察官
被　　　告　乙○○
選任辯護人　楊思勤律師
　　　　　　黃教倫律師
被　　　告　丙○○
　　　（原名連秀蘭）
上列被告等因違反台灣地區與大陸地區人民關係條例等案件，經
檢察官提起公訴（93年度偵字第562號），本院判決如下：
    主  文
乙○○共同違反不得使大陸地區人民非法進入臺灣地區之規定，
處有期徒刑陸月，如易科罰金以佰元折算壹日。
丙○○共同違反不得使大陸地區人民非法進入臺灣地區之規定，
處有期徒刑月，如易科罰金以佰元折算壹日。緩刑貳年。
    理  由
一、犯罪事實：
    乙○○、丙○○均明知大陸地區人民非經主管機關許可，不
    得進入台灣地區，乙○○明知丙○○與大陸地區人民趙康慶
    （另由檢察官通緝中）間並無結婚真意，乃共謀以「假結婚
    真入境」之方式，使大陸地區人民趙康慶非法進入臺灣地區
    ，渠等謀議既定，乙○○遂與丙○○基於使大陸地區人民非
    法進入臺灣之犯意聯絡，復與丙○○、大陸地區人民趙康慶
    基於行使使公務員登載不實文書之概括犯意聯絡，由乙○○
    帶同丙○○於民國（下同）90年3 月26日搭機前往大陸地區
    福建省南平市，復於同4 月17日，在大陸地區福建省南平市
    由丙○○與大陸地區人民趙康慶辦理虛偽合意之結婚，藉以
    取得福建省南平市民政局核發之結婚證，以轉向福建省南平
    市公證處辦理結婚公證而取得結婚公證書，丙○○先於同年
    4 月19日返台，乙○○隨後於同年月26日返台。乙○○與丙○○返回台灣地區後，於同年5 月7 日，持業經財團法人海
    峽交流基金會驗證之大陸地區結婚公證書前往基隆市仁愛區
    戶政事務所申請辦理丙○○與趙康慶之結婚登記，使該戶政
    事務所承辦戶籍登記之公務員在形式審查後，將此丙○○與
    大陸地區人民趙康慶結婚之不實事項登載於其職務上所掌管
    之戶籍登記簿之公文書，並據以核發戶籍謄本，足以生損害
    於戶政機關對於戶籍及身分管理之正確性。乙○○與丙○○
    於辦妥上開不實之結婚登記後，於同6 月6 日，以申請丙○○之大陸地區人民配偶趙康慶來臺探親為名，持已填妥之「
    大陸地區人民進入臺灣地區旅行申請書」、「大陸地區人民
    進入臺灣地區保證書」及上開公務員登載不實之戶籍謄本之
    公文書等資料，向內政部警政署入出境管理局申請大陸地區
    人民趙康慶以探親名義入境臺灣地區而行使之，使內政部警
    政署入出境管理局承辦之公務員為實質審查後獲核准發給大
    陸地區人民趙康慶中華民國台灣地區旅行證，足以生損害於
    內政部警政署入出境管理局核發中華民國台灣地區旅行證之
    正確性。同年8 月7 日，趙康慶持上開「中華民國臺灣地區
    旅行證」非法進入臺灣地區，乙○○、丙○○於趙康慶入境
    台灣地區後，復於91年1 月16日，由丙○○、趙康慶持戶籍
    謄本等前述結婚相關證件，前往基隆市仁愛區戶政事務所申
    請辦理換發配偶欄為趙康慶之國民身分證，使該戶政事務所
    承辦戶籍登記之公務員在形式審查後，復在所掌換發丙○○
    之國民身分證配偶欄上為配偶「趙康慶」之不實登載，足以
    生損害於戶政機關對於戶籍及身分管理之正確性。嗣丙○○
    於92年12月25日14時25分許，主動前往基隆市警察局第一分
    局向警員自首前述違反台灣地區與大陸地區人民關係條例等
    之犯罪行為，始查悉上情。
二、認定事實所依據之證據及理由：
(一)被告丙○○供述：
    被告於警詢、檢察官偵查中（91年12月25日、92年12月7 日
    、92年12月11日警詢筆錄、93年6 月4 日、93年9 月14日、
    94年3 月1 日、94年3 月28日檢察官偵訊筆錄，見93年度偵
    字第562 號卷第12、13、17、19、23、79─82、91、92、13
    3 、143 、144 頁）、本院審理中均供述其於前述時、地為
    使大陸地區人民趙康慶非法進入臺灣地區，而與大陸地區男
    子趙康慶在大陸地區假結婚、回台後並至戶政事務所辦理不
    實之結婚登記、及在國民身分證配偶欄上為配偶「趙康慶」
    之不實登載，又向入出境管理局申請大陸地區人民趙康慶中
    華民國台灣地區旅行證等使公務員登載不實，使趙康慶進入
    台灣。
(二)證人之證述：
    證人甲○○於警詢、檢察官偵查中（92年12月10日警詢筆錄
    、93年9 月14日、94年3 月1 日、94年3 月28日檢察官偵訊
    筆錄，見93年度偵字第562 號卷第28、134 、135 、144 、
    145 頁）、本院審理中均供述前述時、地被告乙○○以10萬
    元之代價，要被告丙○○與大陸男子趙康慶辦理假結婚，並
    使趙康慶來台。
(三)書證及物證
１、丙○○身分證影本（附於偵查卷第號第46頁）
２、丙○○戶籍謄本（附於偵查卷第50、51頁）
３、丙○○中華民國護照（附於偵查卷第52─55頁）
４、中華人民共和國結婚證（附於偵查卷第56─59頁）
５、財團法人海峽交流基金會證明書（附於偵查卷第84頁）
６、中華人民共和國福建省南平市第二公證處公證書（附於偵查
    卷第85、86、88頁）
７、內政部警政署入出境管理局94年2 月17日境信品字第094106
    51380 號函、94年3 月4 日境信伶字第09410721450 號函、
    94年4 月25日境信伶字第09410391320 號函（附於偵查卷第
    128 ─130 、138 ─140 頁、本院卷內）
(四)被告乙○○辯解及有利被告證據不採之理由：
　　被告乙○○於本院審理辯稱：只是單純介紹被告丙○○與大
    陸男子趙康慶相親，兩人結婚是真結婚，10萬元亦是聘金云
    云。惟查，同案被告丙○○、證人甲○○均稱：丙○○與趙
    康慶是假結婚，10萬元是假結婚之代價；再參以證人趙康慶
    以探親名義來台，卻未與被告丙○○同住，至今更下落不明
    ，由檢察官通緝中，另佐以被告丙○○往返台灣與大陸之費
    用及手續均是被告乙○○支付及代辦等情，益證被告丙○○
    為言為真，被告乙○○所辯，自不足採信。又證人丁○○於
    94 年3月28日偵查中、本院審理時雖證稱：丙○○在回台的
    飛機上有說伊去大陸結婚，嫁給做西裝的，聘金10萬元等語
    ，然被告丙○○堅稱：一上飛機是丁○○主動詢問伊結婚之
    事，並已知其結婚對象是「阿康」，未問聘金之事，只是說
    10 萬 元拿到沒等語，惟查，證人丁○○與被告乙○○世居
    暖暖，認識多年，其所為證詞，顯係迴護之詞，不足採信。
(五)綜上所述，上列事證明確，前述犯罪事實已堪認定，應對於
    被告2人依法論罪科刑。
三、論罪科刑之理由：
（一）核被告丙○○、乙○○所為，均係犯刑法第216 條、第21
      4 條之行使使公務員登載不實文書罪，又其等使大陸地區
      人民非法進入台灣地區，均係違反修正前之台灣地區與大
      陸地區人民關係條例第15條第1 款之規定，均應依同條例
      第79條第1 項之罪論處（臺灣地區與大陸地區人民關係條
      例業經總統於92年10月29日以華總一義字第09200199770
      號令修正公布，於92年12月31日施行。修正前同條例第79
      條第1 項規定「違反第15條第1 款規定者，處5 年以下有
      期徒刑、拘役或科或併科新台幣50萬元以下罰金」，修正
      後同條例第79條第1 項規定「違反第15條第1 款規定者，
      處1 年以上7 年以下有期徒刑，得併科新台幣5 百萬元以
      下罰金」，經依刑法第2 條第1 項但書比較新舊法，以行
      為時法較有利於被告，應適用修正前之規定）
（二）被告丙○○與乙○○，就上開二罪間、被告丙○○與乙○○、趙康慶就刑法第216 條、第214 條之行使使公務員登
      載不實文書罪間，互為犯意聯絡及行為分擔，應分別論以
      共同正犯。
（三）被告丙○○、乙○○先後多次行使使公務員登載不實之公
      文書犯行，時間緊接，方法相同，觸犯犯罪構成要件相同
      之罪名，顯係出於概括犯意為之，為連續犯，應依刑法第
      56條之規定，均論以行使使公務員登載不實公文書罪一罪
      ，並加重其刑。被告丙○○、乙○○所犯使公務員登載不
      實之低度行為，為行使之高度行為所吸收，不另論罪。又
      被告丙○○、乙○○所犯上開二罪間，互有方法與結果之
      牽連關係，為牽連犯，依刑法第55條之規定，應從一重之
      臺灣地區與大陸地區人民關係條例第79條第1 項之罪論處
      。
（四）又被告丙○○於犯罪後，未經有偵查權之公務員或機關發
      覺其犯嫌前，主動前往基隆市警察局第一分局向警員自首
      前述違反台灣地區與大陸地區人民關係條例等之犯罪行為
      ，進而接受偵查、審判，此有基隆市警察局第一分局91年
      12月25日調查筆錄在卷可按，爰依刑法第62條前段之規定
      減輕其刑。
（五）本院爰審酌被告乙○○、丙○○之素行，利用不法手段使
      大陸地區人民進入台灣地區從事未經許可之行為，規避對
      於大陸地區人民之入境管制，對於台灣地區之入境管制、
      就業市場及治安有所影響，且被告乙○○犯罪後面對確鑿
      之證據猶飾詞狡卸，且在本案係居於主導地位，主、從及
      犯案情節、犯罪後態度有別等一切犯罪情狀，分別量處如
      主文所示之刑，以示懲儆，併均諭知易科罰金之折算標準
      。末查被告丙○○前無任何犯罪紀錄、素行良好，有臺灣
      高等法院被告全國前案紀錄表一紙在卷可參，因年輕識淺
      ，一時失慮，而使趙康慶以假結婚之方式進入臺灣地區，
      致罹刑典，其經此罪刑宣告，當能知所警惕而無再犯之虞
      ，本院因認被告丙○○前開所受宣告之刑以暫不執行為適
      當，爰併予宣告緩刑2 年，以勵自新。
四、據上論斷，刑事訴訟法第299 條第1 項前段，修正前之台灣
    地區與大陸地區人民關係條例第79條第1 項，刑法第11條前
    段、第2 條第1 項但書、第28條、第56條、第216 條、第21
    4 條、第55條、第62條、第41條第1 項前段、第74條第1 款
    ，罰金罰鍰提高標準條例第1 條前段、第2 條，判決如主文
    。
本案經檢察官林伯宇到庭執行職務。
中　　華　　民　　國　　94　　年　　5 　　月　　31　　日
                  刑事第二庭審判長法  官  王福康
                                  法  官  徐世禎
                                  法  官  齊  潔
以上正本證明與原本無異。
對於本件判決如有不服，應於收受送達後10日內，向本院提出上
訴書狀，上訴於臺灣高等法院，並按他造當事人之人數附具繕本
。
中　　華　　民　　國　　94　　年　　5 　　月　　31　　日
                                  書記官  潘端典
附錄論罪法條：
修正前臺灣地區與大陸地區人民關係條例第79條第 1 項：
違反第15條第1 款規定者，處5 年以下有期徒刑、拘役或科或併
科新臺幣50萬元以下罰金。
中華民國刑法第214條：
(使公務員登載不實罪)
明知為不實之事項，而使公務員登載於職務上所掌之公文書，足
以生損害於公眾或他人者，處3 年以下有期徒刑、拘役或500 元
以下罰金。
